高雄高等行政法院裁定　　　　　　　　　　　　　　　九十年度訴字第二０二八號
　　原　　　告　甲○○
　　　　　　　　江素玲
　　　　　　　　乙○○
　　被　　　告　台東縣台東地政事務所
　　代　表　人　丙○○ ○○
　　訴訟代理人　丁○○
右當事人間因國家賠償事件，原告提起行政訴訟，本院裁定如左：
    主  文
原告之訴駁回。
訴訟費用由原告負擔。
    理  由
一、訴訟事件不屬行政法院之權限者，或起訴不備其他要件者，行政法院應以裁定駁
    回之；公法上之爭議，除法律別有規定外，得依本法提起行政訴訟，分別為行政
    訴訟法第一百零七條第一項第一款、第十款、第二條所明定。又國家賠償法所規
    定損害賠償之訴，除依該法規定外，適用民事訴訟法之規定，國家賠償法第十二
    條定有明文。是依國家賠償法對國家賠償所生公法上爭議，除有行政訴訟法第七
    條規定得於提起其他訴訟同一程序中，合併請求損害賠償外，應循民事訴訟程序
    救濟。土地法第六十八條因地政機關登記錯誤之損害賠償，為國家賠償法之特別
    法，自亦應依民事訴訟程序救濟。
二、本件原告起訴主張略謂：渠等於民國（下同）八十四年五月四日向訴外人黃啟民
    承購坐落台東市○○段二０二四—五地號土地（重測後調整為台東市○○段九九
    一地號土地），面積一六０平方公尺，總價為新台幣二百六十六萬二千元。該土
    地於八十九年九月間，經地籍圖重測後，面積減為一０二‧四四平方公尺，重測
    前後面積減少五七‧五六平方公尺。原告係善意第三人，因確信地政機關登記有
    絕對效力與公信力，而以登記謄本所載面積計算價款來承購該筆土地，因而蒙受
    鉅大損失，爰依土地法第六十八條之規定請求損害賠償云云。揆其意旨，乃在請
    求國家賠償，依首揭說明，原告自不得提起行政訴訟，以資救濟。從而，其訴於
    法不合，應予裁定駁回。
三、又提起訴願，以有行政處分之存在為前提要件，所謂行政處分，係指中央或地方
    機關就公法上具體事件所為之決定或其他公權力措施，對外直接發生法律效果之
    單方行政行為而言，至行政機關所為單純事實之敘述或理由之說明，屬觀念通知
    ，並未直接發生任何法律上之效果，自非行政處分，人民即不得對之提起訴願，
    最高行政法院四十四年判字第十八號、六十二年裁字第四十一號著有判例可資參
    照。本件被告以九十年五月十八日（九十）東地所二字第三０七四號函覆原告略
    謂：「台端等所有土地坐落台東市○○段二０二四之五地號土地經八十八年下半
    年度及八十九年度辦理地籍重測後面積減少，造成損害權益，依內政部六十七年
    十月二十三日台（六七）內地字第八一八八四二號函規定，重測時發現原測量成
    果錯誤，地政機關不負賠償責任。」等語，其內容係對原告之申請，引據內政部
    函釋，說明該情形地政機關不負損害賠償責任，僅屬事實之通知及理由之說明而
    已，尚不因該函而產生任何法律上之效果，性質上乃為觀念通知，而非行政處分
    ，尚不得對之提起訴願，訴願機關從程序上決定駁回原告之訴願，其理由雖有不
    同，惟其駁回之結果並無不合。茲原告復對之提起行政訴訟，其起訴之要件即有
    欠缺，亦應予駁回。
四、據上論結，本件原告之訴為不合法，依行政訴訟法第一百零七條第一項第一款、
    第十款、第一百零四條，民事訴訟法第九十五條、第八十五條第一項前段、第七
    十八條，裁定如主文。
中　　　華　　　民　　　國    九十一　　年　  　三　　　月　　　六　　　日
                              高雄高等行政法院第四庭
                                          審判長法官   高秀真
                                          法      官   邱政強
                                          法      官   楊惠欽
右為正本係照原本作成。
如不服本裁定，應於裁定送達後十日內以書狀敘明理由，經本院向最高行政法院提出
抗告（須按對造人數附具繕本）；並應預繳送達用掛號郵票六份（每份三十四元）。
中　　　華　　　民　　　國    九十一　　年　  　三　　　月　　　六　　　日
                                          法院書記官   周良駿
